臺灣桃園地方法院行政訴訟判決　
111年度交字第127號
原      告  朱家佑  
被      告  桃園市政府交通事件裁決處
                      設桃園市○○區○○路00號7~8樓
代  表  人  張丞邦    住同上
訴訟代理人  黃一鳴律師
上列當事人間交通裁決事件，原告不服被告民國111年3月25日桃
交裁罰字第58－A01ZJ7089號裁決，提起行政訴訟，本院判決如下
：
    主  文
原告之訴駁回。
訴訟費用新臺幣參佰元由原告負擔。
    事實及理由
壹、程序方面：
    本件係因原告不服被告所為道路交通管理處罰條例（下稱處
    罰條例）第8 條之裁決而提起撤銷訴訟，依行政訴訟法第23
    7 條之1 ，應適用交通裁決事件訴訟程序。本件因卷證資料
    已經明確，本院依行政訴訟法第237 條之7 規定，不經言詞
    辯論，直接裁判。
貳、實體方面：                                  
一、事實概要：
　　原告於民國111年1月14日8時許，駕駛車牌號碼0000－00號自
    用小客貨車（下稱系爭A車），行經臺北市○○區○○路000巷○0
    0號前時，與訴外人鄭美上（下稱訴外人）所駕駛之車牌號
    碼000－0000號自用小客車（下稱系爭B車），發生碰撞之交
    通事故，而為臺北市政府警察局北投分局（下稱舉發機關）
    員警認原告有「駕車肇事，無人受傷或死亡而未依規定處置
    逃逸」之違規，遂逕行舉發並填製北市警交大字第A01ZJ708
    9號（即掌電字第A01ZJ7089號）之舉發違反道路交通管理事
    件通知單（下稱系爭舉發通知單），記載應到案日期111年3
    月26日前，並移送被告處理。嗣原告於111年2月18日到案陳
    述不服舉發，經被告函請舉發機關協助查明事實後，認原告
    確有「汽車駕駛人駕駛汽車肇事，無人受傷或死亡而未依規
    定處置逃逸」之違規，即於111年3月25日填製桃交裁罰字第
    58－A01ZJ7089號裁決書，爰依道路交通管理處罰條例（下稱
    處罰條例）第62條第1項及違反道路交通管理事件統一裁罰
    基準及處理細則（下稱裁罰基準及處理細則）等規定，裁處
    原告罰鍰新臺幣（下同）3,000元、吊扣駕駛執照1個月，並
    應參加道路交通安全講習及處罰主文二之易處處分等處分。
    原告不服，於是提起本件行政訴訟。嗣被告因上開裁決書之
    處罰主文二尚未生易處處分效力，爰於111年5月6日另掣開
    桃交裁罰字第58－A01ZJ7089號裁決書（下稱原處分），裁處
    原告「罰鍰3,000元、吊扣駕駛執照1個月，並應參加道路交
    通安全講習」，刪除處罰主文二之易處處分，並另行寄予原
    告。
二、原告起訴主張及聲明：
（一）主張要旨：原告並非逃逸，其當下未立即停車察看，是原
      告不對，但訴外人當時遭原告擦撞後，沒幾秒就追到原告
      ，且原告當時係為尋找可以停車處理之地方，並非故意破
      壞現場，且未想要逃逸，而原告事後亦有報警處理，況原
      告還未出巷子前，訴外人就已經在原告車輛後方。是原告
      並無理由逃逸或企圖逃逸，當時是要去上學，所以認為罰
      錢可以接受。
（二）聲明：撤銷原處分。
三、被告答辯及聲明：
（一）答辯要旨：
    ⒈引用裁罰基準及處理細則第10條第2項第4款、處罰條例第2
      4條第1項第1款、第62條第1項，及最高行政法院104年度
      判字第558號、臺灣新竹地方法院105年度交字第59號等相
      關交通法規之條文與判決（詳卷附答辯狀）。
    ⒉舉發機關111年3月11日北市警投分交字第1113013503號函
      文表示略以：「…經檢視A車本身行車影像紀錄器畫面顯示
      ，A車行經B車旁時，車輛即發出明顯之碰撞聲，且駕駛人
      亦因詫異而出聲，顯見A車駕駛人已知悉發生碰撞，惟未
      停車查看仍持續行駛約20秒後，因後方驅車趕上之B車駕
      駛人按鳴喇叭示意停車，A車才緩慢停靠路邊並報警處理
      ，A車肇事逃逸行為甚為明確…復檢視本案現場圖示，肇事
      現場不含東側路邊停車格之道路寬度達7.8公尺，且該道
      路除可同時供雙向車輛會車外，尚可劃設路邊停車格，爰
      未有朱君所述道路狹小之情事…」等語。
　　⒊原告於事故現場逃逸後，雖有因遭對造攔下後報案處理，
      惟依道路交通事故處理辦法第3條，發生交通事故駕駛人
      或肇事人不得任意移動肇事車輛及現場痕跡證據，於無人
      傷亡且車輛尚能行駛時，應於當事人均同意移置車輛時，
      先標繪車輛位置及現場痕跡證據後，將車輛移置不妨礙交
      通之處所，故本件原告於發生交通事故後未依該規定立即
      停車，致使現場痕跡證據無存，且未經雙方當事人同意移
      置車輛即逕自駕車離去之情形，確已違反處罰條例第62條
      第1項之規定。
　　⒋綜上所述，系爭車輛因有「汽車駕駛人駕駛汽車肇事，無
      人受傷或死亡而未依規定處置逃逸」之情，已該當處罰條
      例第62條第1項所規定之要件。是被告依法裁處，應無違
      誤，原告之訴無理由。 
（二）聲明：駁回原告之訴。
四、本院之判斷：
（一）前提事實：
      原告於111年1月14日8時許，駕駛系爭A車行經臺北市○○區
      ○○路000巷○00號前時，與訴外人所駕駛之系爭B車發生碰
      撞之交通事故，而為舉發機關員警認原告有「駕車肇事，
      無人受傷或死亡而未依規定處置逃逸」之違規等情，此有
      舉發機關111年3月11日北市警投分交字第1113013503號函
      文（見本院卷第29至32頁）、道路交通事故初步分析研判
      表（見本院卷第33頁）、道路交通事故現場圖（見本院卷
      第34頁）、道路交通事故補充資料表（見本院卷第36頁）
      、道路交通事故調查紀錄表（見本院卷第37至38頁）、現
      場車損照片（見本院卷第41至49頁）、系爭舉發通知單（
      見本院卷第63至64頁）、駕駛人基本資料（見本院卷第65
      頁）、汽車車籍查詢（見本院卷第67頁）、交通違規案件
      陳述書（見本院卷第69頁）等資料各1份在卷可憑。
（二）被告認定原告有「汽車駕駛人駕駛汽車肇事，無人受傷或
      死亡而未依規定處置逃逸」之違規，並無違誤：
    ⒈按「汽車駕駛人駕駛汽車肇事，無人受傷或死亡而未依規
      定處置者，處1,000元以上3,000元以下罰鍰；逃逸者，並
      吊扣其駕駛執照1個月至3個月」，處罰條例第62條第1項
      定有明文。
    ⒉復按道路交通事故處理辦法（下稱處理辦法）第3條所示：
      「發生道路交通事故，駕駛人或肇事人應先為下列處置：
      一、事故地點在車道或路肩者，應在適當距離處豎立車輛
      故障標誌或其他明顯警告設施，事故現場排除後應即撤除
      。二、有受傷者，應迅予救護，並儘速通知消防機關。三
      、發生火災者，應迅予撲救，防止災情擴大，並儘速通知
      消防機關。四、不得任意移動肇事車輛及現場痕跡證據。
      但無人傷亡且車輛尚能行駛，或有人受傷且當事人均同意
      移置車輛時，應先標繪車輛位置及現場痕跡證據後，將車
      輛移置不妨礙交通之處所。五、通知警察機關。但無人受
      傷或死亡且當事人當場自行和解者，不在此限」。是以，
      汽車駕駛人駕駛汽車肇事，即使系無人受傷或死亡之情況
      ，仍應依規定做應有的處置行為。
    ⒊經查，本院勘驗原告行車過程之錄影光碟，其內容如下：
      「⒈檔案名稱：0975-ZA影(畫面時間約08時21分11秒碰撞
      聲)。⒉光碟播放時間共1分36秒，本檔案之錄影畫面係202
      2年1月14日8時許所錄製，為原告車輛行車記錄器之錄影
      畫面。⒊錄影畫面時間一開始，可看見原告係駕駛車牌號
      碼0000－00號自用小客貨車（下稱系爭A車），行駛於臺北
      市北投區明德路337巷內。⒋錄影畫面時間8時21分11秒許
      ，系爭車輛經過車牌號碼000－0000號自用小客車時（下稱
      系爭B車）時，可從錄影畫面內聽見『碰』一聲。⒌錄影畫面
      時間8時21分12秒許，可聽見車內傳出一聲『靠夭』，但系
      爭A車卻仍維持原車速，持續往前行駛。⒍錄影畫面時間8
      時21分13秒許，可看見右側路邊有空地可供車輛暫停。⒎
      錄影畫面時間8時21分15秒許，再聽見車內傳出一聲『幹』
      。⒏錄影畫面時間8時21分21秒許，亦可看見路口處之右側
      路邊有空地可供車輛暫停。⒐錄影畫面時間8時21分29秒許
      ，可聽見錄影畫面內傳出汽車之喇叭聲。⒑錄影畫面時間8
      時21分43秒許，系爭A車暫停於路邊之『計程車站位』區，
      嗣錄影畫面時間8時21分48秒許，即可聽見原告表示：『是
      撞壞嗎？』，而系爭B車之駕駛人則對原告表示：『你車子
      撞倒不用停下來看，就繼續往前開啊？（台語）』，原告
      則表示：『我現在要繞回去，因為那邊不能迴轉，我要回
      去…』。」等情（見本院卷第73至74頁）。觀諸上開勘驗影
      片內容可知，系爭A、B兩車於碰撞當下，不僅明顯有「碰
      」一聲，且原告亦分別於錄影畫面時間8時21分12秒、8時
      21分15秒許等時間內，在車內表示「靠夭」、「幹」等語
      ，嗣於錄影畫面時間8時21分43秒許，訴外人將原告攔停
      於路邊之「計程車站位」區後，原告對訴外人所表示之第
      一句話亦為「是撞壞嗎？」等語，均足認原告駕駛系爭A
      車於111年1月14日8時許，行經臺北市○○區○○路000巷00號
      前時，確實有與系爭B車發生擦撞之事實，且可推論原告
      不僅有察覺異狀，且已知悉本件碰撞，才會於系爭A車內
      發出「靠夭」、「幹」等聲音，堪認原告於擦撞當下即已
      知悉有本件交通事故之發生，並逕行駛離肇事現場無誤。
　　⒋至原告雖主張：其當時係為尋找可以停車之處所，並非故
      意破壞現場，亦無逃逸之企圖等語。惟查，依上開勘驗筆
      錄所示，於錄影畫面時間8時21分13秒及21秒許，均可看
      見北投區明德路337巷之右側路邊及路口處，分別有空地
      可供車輛暫停，況依舉發機關111年3月11日北市警投分交
      字第1113013503號函文所示略以：「說明：四、（三）…
      復檢視本案現場圖是，肇事現場不含東側路邊停車格之道
      路寬度達7.8公尺，且該道路除可同時供雙向車輛會車外
      ，尚可劃設路邊停車格，爰未有朱君所述道路狹小之情事
      」等語（見本院卷第31至32頁），此亦有道路交通事故現
      場圖（見本院卷第34頁）在卷可佐，顯見本件系爭A、B兩
      車碰撞地點之路段，非如原告所述：該處道路狹小，並無
      停車處所之情。又系爭A、B兩車於錄影畫面時間8時21分1
      1秒許發生碰撞後，原告不僅維持原車速繼續往前行駛，
      絲毫未有減速暫停路邊之情狀，直至錄影畫面時間8時21
      分29秒許，聽見後方汽車傳出之喇叭聲，始於錄影畫面時
      間8時21分43秒許，將系爭A車暫停於路邊之「計程車站位
      」區內，足認至少於錄影畫面時間8時21分29秒許之系爭A
      車後方傳出汽車喇叭聲之前，原告均未有停車之舉動，顯
      然原告於主觀責任條件上，係出於故意，原告自具有可非
      難性及可歸責性而當予處罰。是依上開事發過程等情以觀
      ，堪認原告在客觀上應已知悉其所駕駛之系爭A車在北投
      區明德路337巷15號前，有與訴外人所停放於路邊之系爭B
      車發生碰撞，並致被害人車輛發生財物損壞之道路交通事
      故，且原告亦未按上開道路交通事故處理辦法規定為相關
      處置，即行離去無誤。故原告上開主張，顯係卸責之詞，
      不足採信。
　　⒌綜上所述，原告於111年1月14日8時許，駕駛系爭A車行經
      北投區明德路337巷內15號前時，因未保持足夠之距離，
      致與停放路邊之系爭B車發生擦撞，且於知悉本件擦撞事
      故時，又未留於現場、對事故做相關適當處置。故本件被
      告認定原告有「汽車駕駛人駕駛汽車肇事，無人傷亡而未
      依規定處置逃逸」之交通違規，並無違誤。
（三）被告以原處分裁罰原告罰鍰3,000元，吊扣駕駛執照1個月
      ，並應參加道路交通安全講習，並無違誤：
    ⒈按「汽車駕駛人駕駛汽車肇事，無人受傷或死亡而未依規
      定處置者，處新臺幣1,000元以上3,000元以下罰鍰；逃逸
      者，並吊扣其駕駛執照1個月至3個月」，處罰條例第62條
      第1項定有明文。
    ⒉次按裁罰基準及處理細則第1條規定：「本細則依道路交通
      管理處罰條例第92條第4項規定訂定之」、第2條第1項、
      第2項規定：「處理違反道路交通管理事件之程序及統一
      裁罰基準依本細則之規定辦理。前項統一裁罰基準，如附
      件違反道路交通管理事件統一裁罰基準表」，核上開處罰
      條例第92條第4項所授權交通部會同內政部訂定之裁罰基
      準及處理細則及其附件「違反道路交通管理事件統一裁罰
      基準表」（下稱裁罰基準表），就其立法目的及功能，乃
      為防止處罰機關枉縱或偏頗，用以維持裁罰之統一性與全
      國因違反道路交通管理事件受處罰民眾之公平，不因裁決
      人員不同，而生偏頗，寓有避免各監理機關於相同事件恣
      意為不同裁罰之功能，並非法所不許，於憲法上保障人民
      財產權之意旨並無牴觸（此並有司法院釋字第511號解釋
      意旨理由足資參照），是被告自得依此裁罰基準表而為裁
      罰。
    ⒊綜上所述，原告確有「汽車駕駛人駕駛汽車肇事，無人受
      傷或死亡而未依規定處置逃逸」之違規行為事實，已詳如
      前述，又依裁罰基準表規定：汽車駕駛人駕駛汽車肇事，
      無人受傷或死亡而未依規定處置逃逸( 後段) 、期限內繳
      納或到案聽候裁決者，處3,000 元罰鍰、吊扣駕駛執照1
      個月、參加道路安全講習。本件原告係於到案期限內陳述
      不服，是被告依處罰條例第62條第1項、裁罰基準表之規
      定，裁處原告3,000元罰鍰、吊扣駕駛執照1個月，並應參
      加道路安全講習，經核即屬於法有據，原處分無違誤。故
      原告訴請撤銷原處分，為無理由，應予駁回。
（四）本件判決基礎已臻明確，兩造其餘之攻擊防禦方法及訴訟
      資料經本院審酌後，核與判決結果不生影響，無一一論述
      之必要，附此敘明。
五、本件第一審裁判費為裁判費300元，應由被告負擔，爰確定
    第一審訴訟費用額如主文第二、三項所示。
六、據上論結，本件原告之訴無理由，依政訴訟法第237條之8  
    第1項、第98條第1項前段等規定，判決如主文。
中　　華　　民　　國　　111 　年　　9 　　月　　15　　日
　　　　　　　　　行政訴訟庭　法　官　黃漢權
上為正本係照原本作成。
如不服本判決，應於判決送達後20日內，向本院提出上訴狀並表
明上訴理由（原判決所違背之法令及其具體內容或依訴訟資料可
認為原判決有違背法令之具體事實），其未載明上訴理由者，應
於提出上訴後20日內向本院補提理由書（上訴狀及上訴理由書均
須按他造人數附繕本，如未按期補提上訴理由書，則逕予駁回上
訴），並應繳納上訴裁判費新臺幣750元。
中　　華　　民　　國　　111 　年　　9 　　月　　15　　日
　　　　　　　　　　　　　　　書記官　蕭竣升